臺灣基隆地方法院刑事判決　　　　　　　100年度訴字第359號
公　訴　人　臺灣基隆地方法院檢察署檢察官
被　　　告　王君澤
上列被告因家暴妨害自由等案件，經檢察官提起公訴（100 年度
偵字第2007號），被告於準備程序進行中，就被訴事實為有罪之
陳述，經本院合議庭裁定由受命法官獨任進行簡式審判程序，判
決如下：
    主  文
王君澤剝奪直系血親尊親屬之行動自由，處有期徒刑柒月，扣案
之黑色束帶玖條沒收之。
    事  實
一、王君澤與阮玉花為母子，彼此間具有家庭暴力防治法第3 條
    第3 款所定之家庭成員關係。王君澤曾於民國99年12月10日
    ，經臺灣基隆地方法院依家庭暴力防治法第14條之規定，以
    99年度家護字第258 號民事通常保護令裁定令其不得對阮玉
    花實施身體或精神上不法侵害之行為，保護令之有效期間為
    1 年，該保護令並已於99年12月23日16時40分許對王君澤合
    法送達。詎王君澤竟仍基於違反保護令及剝奪阮玉花行動自
    由之犯意，於100 年5 月1 日7 時許，前往阮玉花位於基隆
    市○○區○○路12號10樓之3 之住處，以黑色束帶將阮玉花
    之雙手、雙腳綑綁在藤椅上，期間並反覆徒手毆打阮玉花（
    傷害部分未據告訴），且曾持家中之水果刀在阮玉花面前比
    劃，致阮玉花受有左眼瘀青及血腫、上唇左側1 公分裂傷、
    下唇右側0.5 公分裂傷、右前額4x4 公分腫脹瘀青、左前額
    3x4 公分瘀青、右側頭皮5x5 公分血腫、雙手腕部遭綑綁痕
    跡及腫脹、雙腿遭綑綁痕跡及腫脹之傷害，以此非法方法剝
    奪阮玉花之行動自由，並對阮玉花實施身體及精神上不法之
    侵害。嗣於同日14時50分許，經警據報前往上址查獲上情，
    並扣得水果刀1 把、黑色束帶9 條（已使用4 條、未使用5
    條）。
二、案經基隆市警察局第一分局報告臺灣基隆地方法院檢察署檢
    察官偵查起訴。
    理  由
一、本件被告所犯者非為死刑、無期徒刑、最輕本刑為3 年以上
    有期徒刑之罪或高等法院管轄第一審案件，其於準備程序進
    行中，先就被訴事實為有罪之陳述，經告知其簡式審判程序
    之旨，並聽取公訴人及被告之意見後，本院依刑事訴訟法第
    273 條之1 第1 項之規定，裁定由受命法官獨任進行簡式審
    判程序，且依同法第273 條之2 規定，簡式審判程序之證據
    調查，不受第159 條第1 項、第161 條之2 、第161 條之3
    、第163 條之1 及第164 條至第170 條規定之限制，合先敘
    明。
二、前揭犯罪事實，業經被告王君澤於警詢、偵查及本院審理中
    自白不諱，復經證人即告訴人阮玉花於警詢及偵查中指述綦
    詳，復有臺灣基隆地方法院99年度家護字第258 號民事通常
    保護令、送達證書、基隆市警察局第一分局保護令執行紀錄
    表、受理家庭暴力事件驗傷診斷書1 份、被害人受傷照片4
    張現場照片16張附卷足稽，另有被告犯罪所用之水果刀1 把
    、黑色束帶9 條扣案可資佐證，堪認被告之自白確與事實相
    符。本件事證明確，被告犯行洵堪認定。
三、論罪科刑：
  (一)按家庭暴力防治法所稱家庭暴力，係指家庭成員間實施身體
    或精神上不法侵害之行為；所謂家庭暴力罪，係指家庭成員
    間故意實施家庭暴力行為而成立其他法律所規定之犯罪，家
    庭暴力防治法第2 條第1 款、第2 款分別定有明文。查被告
    王君澤與阮玉花為母子，彼此間具有家庭暴力防治法第3 條
    第3 款所定之家庭成員關係。次按刑法第302 條第1 項之妨
    害自由罪，原以強暴、脅迫為構成要件，其因而致普通傷害
    ，乃強暴、脅迫當然之結果，固不另論傷害罪；惟妨害自由
    罪並非以傷人為當然之手段，若行為人另具有傷害故意，且
    發生傷害結果，自應成立傷害罪名，最高法院30年上字第37
    01號判例、94年度台上字第4781號判決意旨可資參照。本件
    告訴人所受雙手腕部遭綑綁痕跡及腫脹、雙腿遭綑綁痕跡及
    腫脹之傷害，係被告持黑色束帶將其綑縛所致之傷，乃被告
    妨害自由犯行之當然結果，此部分無庸另行論以傷害罪。惟
    被告於綑綁告訴人後，另基於傷害之犯意，徒手毆打告訴人
    頭部及臉部，並因此致告訴人受有左眼瘀青及血腫、上唇左
    側1 公分裂傷、下唇右側裂傷、右前額腫脹瘀青、左前額瘀
    青、右側頭皮血腫等傷害，此部分仍應另行構成傷害罪，惟
    此部分傷害犯行未據告訴人提起告訴。是核被告所為，係犯
    家庭暴力防治法第61條第1 款之違反保護令罪、刑法第302
    條第1 項、第303 條之對於直系血親尊親屬剝奪行動自由罪
    。被告所犯剝奪直系血親尊屬行動自由，並屬家庭暴力防治
    法第2 條所稱之家庭暴力行為而構成家庭暴力罪，惟因家庭
    暴力防治法對於家庭暴力罪並無科處刑罰規定，應依刑法規
    定論科。
  (二)被告以剝奪直系血親尊親屬行動自由之1 行為分別觸犯上開
    二罪名，為想像競合犯，應依刑法第55條規定，從一重之剝
    奪直系血親尊親屬行動自由罪處斷。
  (三)爰審酌被告之素行、犯罪之動機僅因細故即以束帶綑綁其母
    雙手、雙腳，剝奪其母之行動自由，被告之目的、手段、被
    害人所受傷害程度及被告犯罪後坦承犯行之態度等一切情狀
    ，量處如主文所示之刑，以示懲儆。
四、沒收部分：
  (一)扣案之黑色束帶9 條，係被告所有供其為本案犯罪所用之物
    ，業經被告於警詢、偵查及本院審理中供陳無訛，核與證人
    即告訴人於警詢、偵查中之證述一致，爰均依刑法第38條第
    1 項第2 款之規定諭知沒收。另扣案之水果刀1 把，雖係被
    告供其為本案犯罪所用之物，惟並非其所有，爰不予宣告沒
    收。
據上論斷，應依刑事訴訟法第273 條之1 第1 項、第299 條第1
項前段，刑法第302 條第1 項、第303 條、第38條第1 項，刑法
施行法第1 條之1 ，判決如主文。
本案經檢察官翁春鈴到庭執行職務。
中    華    民    國   100    年    6     月    7     日
                  刑事第四庭法    官  黃永定
以上正本證明與原本無異。
如不服本判決應於收受送達後10日內向本院提出上訴書狀，並應
敘述具體理由；其未敘述上訴理由者，應於上訴期間屆滿後20日
內向本院補提理由書（均須按他造當事人之人數附繕本）「切勿
逕送上級法院」。
中    華    民    國   100    年    6     月    7     日
                            書 記 官  劉珍珍
附錄論罪科刑依據之法條：
刑法第302 條（剝奪他人行動自由罪）
私行拘禁或以其他非法方法，剝奪人之行動自由者，處5 年以下
有期徒刑、拘役或3 百元以下罰金。
因而致人於死者，處無期徒刑或7年以上有期徒刑，致重傷者，
處3年以上10年以下有期徒刑。
第 1 項之未遂犯罰之。
刑法第303條
對於直系血親尊親屬犯前條第1 項或第2 項之罪者，加重其刑至
二分之一。
家庭暴力防治法第61條
違反法院依第14條第1項、第16條第3項所為之下列裁定者，為本
法所稱違反保護令罪，處3年以下有期徒刑、拘役或科或併科新
臺幣10萬元以下罰金：
一、禁止實施家庭暴力。
二、禁止騷擾、接觸、跟蹤、通話、通信或其他非必要之聯絡行
    為。
三、遷出住居所。
四、遠離住居所、工作場所、學校或其他特定場所。
五、完成加害人處遇計畫。